【裁判字號】    98,易,2122
【裁判日期】    981229
【裁判案由】    恐嚇取財
【裁判全文】
臺灣臺北地方法院刑事判決              98年度易字第2122號
公  訴  人  臺灣臺北地方法院檢察署檢察官
被      告  戊○○
選任辯護人  李尚澤律師
被      告  乙○○
選任辯護人  許巍騰律師
選任辯護人  翁方彬律師
上列被告因恐嚇取財案件，經檢察官提起公訴（98年度偵字第
14077號）及移送併案（98年偵字第19707號），本院判決如下：
    主  文
戊○○共同意圖為自己不法之所有，以恐嚇使人將本人之物交付
，處有期徒刑捌月。
乙○○共同意圖為自己不法之所有，以恐嚇使人將本人之物交付
，累犯，處有期徒刑拾月。
    事  實
一、乙○○曾犯恐嚇罪，經法院判處有期徒刑一年確定，於民國
    94年1月12日執行完畢。緣台北市中山區○○○路410巷與五
    常街口一帶之土地即坐落於台北市○○區○○段四小段765
    、777、781地號及其他多筆土地將進行合建開發，松陽建設
    股份有限公司（下稱松陽建設）、三旺建設股份有限公司（
    下稱三旺建設）及其他建設公司均有意介入上開土地及地上
    物之購買，其中榮星段四小段第777地號土地為水利地，僅
    坐落於該土地之台北市○○○路410巷40-2號右側房屋（違
    章建物，無門牌，下稱系爭房屋）之占有人有優先承買權，
    而為建設公司極力爭取購買之對象，嗣由三旺建設購得系爭
    房屋，並委託巨東房屋股份有限公司之丙○○及丁○○看守
    該屋及其他地上物之遷讓事宜。因松陽建設已購得系爭房屋
    周邊之土地，若再購得系爭房屋之坐落土地，即能使其建地
    完整，受松陽建設之關係企業即宏堅建設股份有限公司（下
    稱宏堅建設）董事長張松委託收購該處土地事宜之陳義明（
    綽號番仔明），不滿三旺建設介入系爭房屋，影響其購地計
    劃，而多次糾眾拆除系爭房屋及恐嚇丙○○及丁○○（陳義
    明所涉恐嚇一案，業經檢察官起訴，由本院另案審理中）。
    戊○○亦在該處處理同小段第765- 1土地地上物之遷讓補償
    事宜，知悉上二建設公司鷸蚌相爭之糾葛，認可從中獲利，
    而引介乙○○參與，乙○○評估系爭房屋位在樞杻位置，如
    能取得，確有利可圖，遂再找其在台北看守所認識而在三重
    一帶仍有勢力，與戊○○亦認識之陳清海（綽號阿海，未經
    公訴人偵查）出面助陣，彼三人即共同基於意圖為自己不法
    所有之犯意聯絡，擬以恐嚇、詐欺之手段逼丙○○、丁○○
    讓渡系爭房屋，並約定事成之後由乙○○給予其他二人不等
    金額之佣金。先由陳清海以代松陽建設商談系爭房屋遭拆除
    之賠償事宜，於96年9月12日晚間至系爭房屋，帶同丙○○
    、丁○○至台北市大安區○○○路420巷2號1樓中華財經台
    內（下簡稱光復南路處，或中華財經台），乙○○、戊○○
    則在該處喝酒打牌等候。丙○○、丁○○至上址後，戊○○
    即大聲嗆聲表示，因丁○○及丙○○介入上開地段違建戶之
    收購，使得地上物所有人將收購價格調漲，使渠等損失新台
    幣（下同）好幾百萬元，一定要將系爭房屋遷讓補償之事委
    託他們處理，以為彌補，否則後果自己負責，致丙○○、丁○○心生畏懼。陳清海因見丙○○、丁○○並未當場同意，
    即基於恐嚇之接續犯意，帶丙○○、丁○○二人至陳清海哥
    哥家中，並對丙○○敲桌發狠話說如果戊○○這邊的人與陳
    義明聯合起來，你們會更慘，而強迫丙○○、丁○○同意讓
    戊○○等人處理系爭房屋，致丙○○、丁○○心生恐懼。翌
    日（13日）中午，陳清海、戊○○又至系爭房屋帶同丙○○
    、丁○○至在台北市○○區○○街「上豪賓館」1樓咖啡廳
    洽談該屋之委託授權事宜，因丙○○仍未答應，陳清海即拍
    桌、敲桌，強逼丙○○答應，期間丁○○因前日之恐懼陰影
    猶在，並擔心妻小之安危，而苦求丙○○答應，戊○○見狀
    即佯稱，授權他們處理，收購土地之建設公司給付之遷讓費
    如超過1500萬元，願給付其中800萬元給丙○○、丁○○，
    再誆稱，僅簽立授權書，無立場與建設公司洽談，而要求丙○○、丁○○先簽立系爭房屋之讓渡書，嗣再補一份有約定
    買賣價金800萬元之授權書，丙○○迫於戊○○、陳清海之
    威嚇及戊○○之誘騙、丁○○之哀求而答應。當場即由丁○○以電話聯絡公司小姐照戊○○預擬之草稿打成二份讓渡書
    後送至上豪賓館，戊○○再指示丁○○將受讓人欄記載為乙○○，而將上開建物讓渡予乙○○。嗣戊○○、乙○○再以
    張松毀損系爭房屋擬對其提出刑事告訴為由，要求丙○○、
    丁○○補正系爭房屋之水、電、房屋稅等資料，以利遷讓事
    宜快速進行，而約定於96年10月間在林耀泉律師所屬之立暘
    法律事務所交付，並於96年10月19日由立暘法律事務所發函
    張松出面協調賠償事宜。松陽建設為順利向水利單位標得系
    爭房屋之坐落基地，使建地四方完整，以利合建案之進行，
    遂由張松委託松陽建設之股東甲○○出面與乙○○協調，並
    約定以1,000萬元向乙○○購買系爭房屋，而於97年4月30
    日當場交付支票號碼為AZ0 000000號，發票日為97年4月30
    日，面額為100萬元之合作金庫銀行本行支票1張予乙○○，
    餘額900萬元，則約定於松陽建設標得該水利地，乙○○拆
    除系爭房屋後再給付。嗣97年5月6日，乙○○依約拆除，甲○○再於97年5月6日交付支票號碼AZ0000000號、發票日97
    年5月6日、面額900萬元之合作金庫銀行本行支票1張與乙○○。惟乙○○獲取上開價金後，除交付戊○○、陳清海之佣
    金各120萬元、50萬元，餘由自已獨得外，並未給付任何讓
    渡金予丙○○、丁○○。丙○○及丁○○知悉乙○○已獲得
    該地上物之補償費，卻未依約給付800萬元之讓渡費，始知
    上當而報警查獲。
二、案經內政部警政署刑事警察局移送臺灣臺北地方法院檢察署
    檢察官偵查起訴及移送併案。
    理  由
壹、證據能力
一、按被告以外之人於檢察事務官、司法警察官或司法警察調查
    中所為之陳述，與審判中不符時，其先前之陳述具有較可信
    之特別情況，且為證明犯罪事實存否所必要者，得為證據，
    刑事訴訟法第159條之2定有明文。所謂「與審判中不符」，
    係指該陳述之主要待證事實部分，自身前後之供述有所不符
    ，導致應為相異之認定，此並包括先前之陳述詳盡，於後簡
    略，甚至改稱忘記、不知道或有正當理由而拒絕陳述等實質
    內容已有不符者在內（最高法院96年度台上字第4365號判決
    可資參照）。經查，證人丙○○、丁○○等人於警詢對案發
    時間及緣起之陳述，與審判中不符，惟彼此部分在警局之陳
    述，距案發時間較近，記憶猶新，應具有特別可信之情形，
    且為證明犯罪事實存否所必要者，應認有證據能力。
二、次按被告以外之人於審判外之言詞或書面陳述，除法律有規
    定者外，不得作為證據。又被告以外之人於審判外之陳述，
    經當事人於審判程序同意作為證據，法院審酌該言詞陳述或
    書面陳述作成時之情況，認為適當者，亦得為證據。當事人
    、代理人或辯護人於法院調查證據時，知有第159條第1項不
    得為證據之情形，而未於言詞辯論終結前聲明異議者，視為
    有前項之同意，刑事訴訟法第159條第1項及第159條之5分別
    定有明文。查，除告訴人在警詢之陳述外，本件判決以下所
    引用告訴人在偵查中具結後之陳述及相關書證之證據能力，
    公訴人及被告於本院均表示沒有意見，且迄於本案言詞辯論
    終結前亦未再聲明異議，本院審酌該等陳述作成之情況，核
    無違法取證及證明力明顯過低之瑕疵，亦認為以之作為證據
    為適當，依諸上開規定，均具有證據能力。
貳、認定被告戊○○、乙○○犯罪所憑之證據及理由
一、訊據被告戊○○、乙○○固坦承曾在台北市大安區○○○路
    420巷2號1樓中華財經台內與丙○○、丁○○（下稱告訴人
    二人）見面，戊○○又於「上豪賓館」1樓咖啡廳與告訴人
    二人簽立系爭房屋讓渡予乙○○之讓渡書，及被告二人與告
    訴人二人約至林耀泉律師事務取得系爭房屋之水、電、房屋
    稅資料，嗣乙○○將系爭房屋出售予松陽建設，獲得1,000
    萬價金，戊○○、陳清海各分得120萬元、50萬元，餘由乙○○獨得，並未給付任何價金予告訴人二人等情，核與告訴
    人二人、證人甲○○、證人林耀泉律師於本院之陳述相符，
    並有立暘法律事務所96年10月19日函（98年偵字第14077號
    卷(1)第67頁）、合作金庫本行支票影本2張（14077號卷(1)第
    125頁、本院卷(2)第84頁）、調查局洗錢防制中心大額通貨
    交易明細（14077號卷(1)第126頁）在卷可稽，此部分事實，
    先可確定。
二、惟被告二人均否認恐嚇犯行，被告戊○○辯稱：我是透過「
    阿海」介紹而認識丁○○，丁○○說綽號「番仔明」的陳義
    明曾持刀押他恐嚇他，他會害怕，希望我把他的地上物權利
    買過來，約我談3至5次，委託我幫他仲介榮星段地上物買賣
    。96年9月12日當天我在台北市○○○路420巷2號1樓喝酒，
    是丁○○臨時約好，由陳清海就是阿海帶丁○○、丙○○來
    該處找我，不是我帶丙○○、丁○○來的。丁○○是要把簽
    到的地上物讓渡給我，我因沒錢，所以沒接，才問在場的乙○○要不要買，乙○○說喝酒不要談正事，然後丁○○等人
    就離開了；後來丁○○約我到農安街靠近松江路的豪爵飯店
    ，他們約我去簽約後請我找買主，後來我就幫他們找乙○○
    ，因為在光復南路喝酒後，乙○○有去現場了解，表示要地
    上物，所以我才拿讓渡書去給他簽名，後續的事情我就沒有
    參與了，故本件是丁○○、丙○○主動委託我處理系爭房屋
    ，我只是仲介乙○○為買主而已，沒有恐嚇或其他非法行為
    云云。被告乙○○則辯稱：是戊○○約我在96年9月12日在
    中華財經台私人會館喝酒，之後看到丙○○、丁○○來找戊○○，他們當時在談這件房子的事，我有聽到三人在說番仔
    明要打及殺丙○○、丁○○他們，然後戊○○就順口問我有
    沒有興趣買房子的地上權，我表示要回去考慮，考慮結果我
    答應戊○○買下，並由戊○○負責連繫丁○○、丙○○，該
    份同意書是胡及張簽署完成後交至戊○○轉至我這邊簽名，
    一切都是合法買賣房子，如果恐嚇取財，為什麼兩年前不報
    案，兩年後（即98年）刑事警察局請他們去做筆錄才說我們
    恐嚇他，還有讓渡後隔了幾天，又與我們相約在林耀泉律師
    辦公室，另又把房子的稅金單、水電費單一併送到律師辦公
    室給我，要以我的名義告旁邊的地主，如果我是不法取得他
    的承讓，為何他事後又常常跟我們見面，又把資料給我們云
    云。
三、按刑法上恐嚇取財罪之「恐嚇」，係指以危害通知他人，使
    該人主觀上生畏怖心之行為，此危害之通知，非僅限於將來
    ，其於現時以危害相加者，亦應包括在內。恐嚇之手段，並
    無限制，無論明示之言語﹑文字﹑動作或暗示之危害行為，
    苟已足使對方理解其意義之所在，並足以影響其意思之決定
    與行動自由者均屬之。又刑法第346條第1項之恐嚇取財罪，
    與同法第339條第1項之詐欺取財罪，二者之區別，在於前者
    係施用使人心生畏怖之恐嚇手段，致被害人心生畏懼，明知
    不應交付財物而交付，後者則係施用詐術手段，使人陷於錯
    誤，誤信為應交付財物而交付。惟上開之恐嚇手段，常以虛
    假之事實為內容，故有時亦不免含有詐欺之性質，倘含有詐
    欺性之恐嚇取財行為，足使人心生畏懼時，自應僅論以高度
    之恐嚇取財罪，殊無再適用詐欺取財罪之餘地（最高法院81
    年度台上字第867號、84年度台上字第1993號判決參照）。
    經查：
（一）證人丁○○於警詢指稱：我任職於巨東房屋股份有限公司
      業務經理，我任職的巨東建設受三旺建設股份有限公司委
      託，召開榮星段土地買賣與合建案，遭牛埔幫黑道「番仔
      明」陳義明與「小高」高佐慶二人率6人並攜帶刀械來說
      明會會場阻止住戶與本公司簽定合建買賣契約。三重地區
      綽號「阿海」陳清海就以代為處理該筆土地建商「松陽建
      設公司」商談賠償地上物為由，帶我與丙○○於96年9 月
      12日至光復南路420巷2號1樓，一到現場就看到戊○○、
      乙○○及小弟5-6名在場，我與丙○○一進門，戊○○就
      對我嗆聲說「我與丙○○害他們損失好幾百萬元，所以地
      上物賠償問題一定要戊○○、乙○○二人來處理，否則對
      我們不利」，使我與丙○○心生畏懼。所以在96年9月13
      日上午8時戊○○就叫阿海以電話約丙○○與我到中山區
      ○○街「上豪賓館」1樓咖啡大廳內，戊○○率領4個小弟
      ，面露兇像，好像要吃掉我們，使我丙○○與心生畏懼被
      迫依照他要求之內容將公司所屬的地上物（民族東路410
      巷40之2右側）所有權讓渡等語（偵14077卷(1)第141-142
      頁）；於偵查中證稱：我們買的那戶房子有部分被番仔明
      他們拆了，天道盟就透過阿海來找我們去，阿海說天道盟
      可以協助我們去跟番仔明處理，因為阿海一直逼丙○○去
      天道盟，我是承辦人，只好跟們一起去。去之後，戊○○
      、乙○○在場。戊○○說我們介入前面那一塊765土地，
      讓地上物的所有人將價格漲價，害他們天道盟損失好幾百
      萬元，要求我們把系爭房屋讓渡給他們處理。隔天，戊○○就約我們去上豪賓館簽讓渡書，簽讓渡書時，戊○○叫
      了很多小弟在場，他們事先拿了一份草稿叫我們照著打，
      因為前一天已經有要脅我們了，當天只有照著做，當時的
      氣氛我感覺若不照他們意思做，可能會有事（偵14077 卷
      (2)第18頁反面）。於本院審理時證稱：有去臺北市○○○
      路420巷2號1樓，時間我記不得，記得是96年9月份晚上。
      我們在處理台北市○○○路410巷40號之2的事情，有一位
      住在三重溪尾街叫做阿海的男子，把我拉到台北市○○○
      路410巷40號之2後面的一間房子，這個房子是違章建築，
      門牌號碼我不記得了，在這房子裡面有見到一位叫小胖的
      人即被告戊○○，他說房子的事情他們來處理，他們有經
      驗，然後就約我我及丙○○同一天晚上去光復南路那個地
      方去見被告乙○○，戊○○、乙○○就跟我及丙○○談台
      北市○○○路410巷40號之2房子應全權委託他們二人處理
      的事情，阿海在旁邊聽，我們當場沒有答應。（
      審判長問：你雖然沒有答應，但是當時他們在跟你談時，
      你的心情如何？）一個是要來強拆我房子的人就是陳義明
      ，一個是有黑道背景的人就是阿海、小胖，而且我沒有遇
      過這樣的事情，所以當時我非常害怕。（審判長問：他們
      有無恐嚇你，說如果不讓他們來處理的話會怎樣？）言詞
      上是沒有說不讓他們處理的話會怎樣，但是聽得出來有那
      個意思，就是說我們一定要讓出來給他們處理會比較好，
      從光復南路回來的時候，阿海是陪著我們二人出來，在路
      上阿海有對我們二人說希望這個房子讓他們處理，後來阿
      海帶我們到他哥哥家，然後阿海敲著桌子發狠話對丙○○
      說，這個房子的處理權一定要讓他們處理，我感覺到他的
      語氣很兇，但是詳細的話語因為時間很久我忘記了，因為
      我也不是道上的人，從頭到尾我都覺得很害怕。隔天中午
      我跟丙○○都在民族東路基地那邊，阿海就到基地來找我
      們兩人，小胖（戊○○）在車上，把我們叫去車上，然後
      車子就開到農安街上豪賓館一樓咖啡廳，現場大概有10多
      個人，到咖啡廳的時間大約是當天下午2點多。小胖要我
      們簽授權書，就是把台北市○○○路410巷40號之2右邊那
      個地上物的處理權委託給他們處理，授權書是當場他們要
      我們寫的，草稿的內容是小胖念給我的，我再打電話請公
      司的小姐打一份授權他們處理的委託書，我們小姐打完字
      以後念給我聽，我就念給現場的的阿海、小胖及其他十幾
      個人聽，然後小胖說寫委託書的話他們沒有立場處理，要
      我改成地上占有物轉讓同意書，我說這樣非常不妥，他說
      我們老大做事不會去拗人，叫我們放心，所以我就請小姐
      重新打一次，打完以後，小姐送了兩份到咖啡廳現場，我
      在想我們要讓渡給誰，小胖說要讓渡給乙○○，叫我們填
      乙○○，所以乙○○三個字是我手寫的，其他的就用打字
      的，我說這兩份我要一份，乙○○要一份，小胖說要送回
      公司看過簽名之後才會拿另一份給我，結果都沒有拿，從
      此就不再理我們。（審判長問：你們是否自願讓渡給乙○○？）我們是被阿海半強迫的。（為什麼你一定要寫轉讓
      書給他們？）因台北市○○○路410巷40號之2右邊房子，
      陳義明先後來拆了兩次，都是拆了一部分，我們再恢復，
      讓我心理覺得很恐怖。阿海拉我去基地後面那個房子談的
      時候，說基地後面這間房子是他們處理的，建商有出高價
      賠給他們錢，再加上在9月12日之前，阿海就常常對我跟
      丙○○恐嚇，意思是說如果他們跟陳義明聯合在一起，我
      們會更慘。我跟丙○○兩個人應付那麼多人的壓力，所以
      只好在被強迫之下簽讓渡書。（你讓渡給乙○○之後，乙○○有沒有說以後要給你錢？）小胖說如果建商給錢的話
      ，他會給我錢，我說我成本花了將近兩百萬，他說他會儘
      量去談，但是沒有明確的要答應給我多少錢，他的意思是
      說道上有道上的規矩，一直在強調不會拗我們，但是後來
      都不理我們，建商給他們1千萬，也沒有分給我們。阿海
      並沒有說乙○○要給我們150萬元等語（本院卷(二)116反面
      -118反面）。
（二）證人丙○○於偵查中證稱：在96年9月12日之前丁○○已
      經跟一個三重角頭叫阿海出去談過，丁○○回來，就一定
      要我跟去天道盟那邊，我感覺他已經受到脅迫，才會於96
      年9月12日與丁○○一起去天道盟總會。到了以後，戊○○、乙○○在場，裡面站了很多小弟，戊○○就說，我讓
      他們公司虧了好幾百萬，然後他們全部的人目光都看著我
      。就要我們簽該戶的讓渡書給天道盟，讓他們去與番仔明
      的松陽建設談。隔天他們跟我們約在農安街的上豪賓館，
      到了以後，他們拿了一份草稿，叫丁○○照草稿抄，就當
      場簽讓渡書給他們，他們的語氣就是這件事沒弄好，後果
      由我們承擔，在場有戊○○、阿海，還有其他不認識的小
      弟（偵14077號卷(2)19頁）。於審理中證稱：曾去光復南
      路420巷2號1樓之處，去的正確日期忘了。當時我人在民
      族東路我們建築基地房子外面，陳清海連同我不認識的人
      共有四、五個人來基地，先找丁○○，之後再來找我，我
      跟丁○○就一起搭他們的車子到光復南路處所。到時，戊○○有說我害他們公司虧了好幾百萬，乙○○、戊○○跟
      其他我不認識的人在那邊泡茶，那些人都看著我，我沒有
      做任何回答，之後丁○○跟他們講民族東路房子的事情，
      戊○○要全權處理我們的房子，就是委託給他們處理，我
      沒有同意，就走了。（檢察官問，戊○○當時講這句話，
      你有何感受？）當時的心情難以形容，當這麼多大哥面前
      ，而且又不是很熟，而且大家眼睛看我。（檢察官問，你
      會不會害怕？）害怕也是會，講沒有的話是騙人的。隔了
      幾天，正確時間我忘了，戊○○約丁○○在農安街一家餐
      廳一樓，我人在民族東路，丁○○來找我，我再跟丁○○
      、戊○○一起坐丁○○的車到餐廳，到了餐廳之後，那邊
      有四、五個人在，阿海是跟我們一起過去的。我們在餐廳
      也是談房子委託他們處理的事情，我本來反對，丁○○說
      事情如果沒有給他們的話也不行，戊○○說如果處理好了
      之後，800萬的賠償費要給我們，所以我就同意授權讓他
      們來處理。在去光復南路之後隔兩天，陳清海跟丁○○有
      拿一份授權書到民族東路給我看，我看是可以，但是到咖
      啡廳那一份就不一樣，變成讓渡書，去咖啡廳的時候，戊○○從陳清海處拿到已經打好的契約書草稿，叫丁○○照
      著草稿打，丁○○叫公司的小姐打，戊○○說隔天會補一
      份我們約定的800萬價金的授權書給我們，我基於有價金
      可以拿才答應，後來沒有給我們錢，讓渡書上面乙○○的
      名字是戊○○叫丁○○填上的。（你當時為何願意簽讓渡
      書給他們？）是丁○○一直哀求我說要給他們處理，我說
      你有受到恐嚇嗎，他說陳清海有帶他去外面兩次，後面就
      沒有再講了。而且在咖啡廳時，陳清海，他拍桌、敲桌，
      說一定要給戊○○那邊的人處理，當時的情境我不曉得怎
      麼去形容，覺得不簽不行。隔了幾個月之後，我們要找戊○○再補一份8百萬授權書的契約，他電話都不接，把事
      情推給乙○○。後來戊○○叫我們拿出台北市○○○路41
      0巷40號之2右邊的房子水電單、稅單、過戶單，說要跟業
      主松陽建設打官司，有這些資料證據就很充分，約到一家
      律師事務所，我跟丁○○帶房子的水電單資料去。我們交
      資料出去，是希望以後可以拿到800萬元，跟讓渡沒有關
      係。（辯護人許律師問，你剛才提到800萬，你是跟誰提
      到？）戊○○跟我們討論的，因為房子是我們的，不可能
      平白無故給他，戊○○說要打兩個契約，如果業主願意給
      他們1千5萬的話，戊○○願意給我們800萬，價差就是他
      們的勞務等語（本院卷(二)第121-124頁）。
（三）互核丙○○、丁○○所述系爭房屋曾遭陳義明拆除二次，
      為應付陳義明已疲於奔命，戊○○對告訴人二人嗆聲指稱
      告訴人在該處收購房屋擾亂行情，讓他們損失好幾百萬，
      陳清海稱乙○○這邊的人如與陳義明聯合，告訴人會更慘
      ，陳清海敲桌、拍桌之威嚇，致彼心生恐懼，及戊○○誘
      以事成之後將給付讓渡金利益，告訴人二人在心情及人情
      之壓力下被迫與被告簽立系爭房屋之讓渡書等情，大致相
      符，而被告戊○○於偵查中亦不否認：我之前受地主委託
      處理五常街違建戶的補償費，我已經與違建戶談妥，丁○○插進來搞鬼，也有罵過他們等語（偵14077卷(2)第30 頁
      ）；於本院準備程序亦供稱：在光復南路與告訴人聊天時
      ，發現丙○○、丁○○是我之前另一個案子，我們土地都
      圍起來了，他們還高價買地上物，土地是我這邊公司的人
      買的，地上物一樣是違建，他們這樣去喊價錢，有這種行
      為，我發現是他們時，我講話有不客氣等語（本院卷(一)第
      58頁）。是告訴人二人證稱，因被告二人以恐嚇之手段致
      影響渠意思決定而簽立讓渡書一節，應可採信。
（四）被告戊○○雖辯稱：是丁○○多次委託陳清海來要求伊仲
      介系爭房屋之買賣，陳清海是告訴人那邊的人，且陳清海
      拍桌時，伊不在場，與陳清海不是共犯；乙○○則辯稱在
      光復南路中華財經台處，未與告訴人二人說過話，亦未去
      上豪賓館，無恐嚇之任何行為云云。惟查，陳清海是被告
      乙○○在77年台北看守所認識之朋友等語，業經乙○○證
      述在卷（偵14077號卷(1)第60頁、同卷(2)第56頁），而戊○○是因為此案始由朋友介紹認識陳清海（偵14077號卷
      (1)第54頁反面），故被告二人均與陳清海認識，應可確定
      。倘陳清海是告訴人委託來說項者，理應坦護告訴人，何
      以對告訴人有拍桌、敲桌之行為？又何以由乙○○支付50
      萬元佣金？再者有關佣金之分配，是戊○○介紹乙○○介
      入時已講好，所以分配戊○○120萬元當佣金，陳清海是
      戊○○帶來向我領50萬元當佣金等語，亦經乙○○於警詢
      中供承（偵14077號卷(1)第60頁反面），足見，乙○○介
      入系爭房屋時，已與戊○○及陳清海談妥事成後分配之佣
      金，渠三人於彼時即有犯意之聯絡，實可認定，是被告戊○○辯稱陳清海是告訴人那邊的人，委不足採。而96年9
      月12日是戊○○約乙○○在光復南路中華財經台內喝酒（
      本院卷(一)第25頁、卷(二)第151頁），戊○○對告訴人嗆聲
      時，乙○○在場，並無反對之意思，亦可證明乙○○在合
      同之意思範圍內，有利用戊○○恐嚇之行為為自己行為之
      意思，同理，陳清海在上豪賓館對告訴人拍桌、敲桌之行
      為時，乙○○及戊○○雖不在場，然三人事前已有謀議，
      事後亦確有簽立讓渡書及受讓房屋之事，則陳清海在事中
      之威嚇行為，並不違背被告二人之本意，自應對陳清海之
      行為負共同之責，是被告二人上開所辯顯不足採信。
（五）又被告戊○○於本院亦供承有與告訴人二人約定要補一張
      有金額之授權書，但沒有補，因為金額沒有談定，補償之
      金額伊不能決定，拿讓渡書給乙○○時，並沒有告訴乙○○事後須補償告訴人之事等語（本院卷(二)第149頁、149頁
      反面），可見戊○○確與告訴人就800萬元之讓渡金額為
      洽商，否則告訴人豈願讓渡，所稱金額未確定是卸責之詞
      。惟其亦自承並無決定金額之權限，亦未將補償之事告訴
      乙○○，可見其與告訴人二人在談補償金時，只是誘騙告
      訴人讓渡之手段而已，自始至終即無補償之意；而乙○○
      於本院亦供認尚未給付任何金額給告訴人（本院卷(二)第15
      0頁反面），益證有關補償金一事只是幌子，此乃戊○○
      見告訴人已受不了恐嚇之壓力，另輔以詐欺之行為，以促
      成讓渡之行為，依上開判決意旨，乃屬詐欺性之恐嚇行為
      ，仍應論以恐嚇取財之罪。
（六）被告乙○○又辯稱，告訴人若遭被告恐嚇心生畏懼而讓渡
      系爭房屋，何以事後仍至律師事務所交付系爭房屋之水、
      電及稅單，何以事後二年始至警局告訴？惟丙○○前已證
      稱交付水電等資料，係為使被告有更多的證據對張松提出
      告訴，與讓渡房屋無等語。證人林耀泉律師於本院亦證稱
      ：戊○○、丁○○、乙○○及一位男士到我事務所，說要
      以乙○○的名義對強行拆除的人發文，他們有拿稅單或水
      單給我看，我依他們提出的資料，以立暘法律事務所發文
      等語（本院卷(二)第96頁），再參以立暘法律事務所於96年
      10月19日對張松所發之函稿，亦要求張松對拆除系爭房屋
      一事賠償，否則將追究民、刑事責任（偵14077卷(2)第67
      頁），可見告訴人二人與被告二人至律師事務所交付房屋
      之水、電等資料，係為方便被告二人為民刑事之追訴，自
      難以後續之行為而認前未受恐嚇詐欺。而告訴人二人既經
      戊○○承諾於處理完畢後將給付一定之金額，為獲取價金
      ，自以和為貴，隱忍恐嚇之事，惟事後卻分文未得，被告
      二人亦置之不理，則訴諸法律，不失為解決之方法，亦難
      以二年後提告反推無恐嚇行為，是上開所辯，不足為其有
      利之認定。
（七）又告訴人於本院證述時，詎案發時間已過2年，對於案發
      之確實時間，已記憶模糊，自以彼在警詢所稱之96年9月
      12日、13日為據，附此敘明。
（八）本件事證明確，被告犯行堪以認定，應依法論科。
參、論罪科刑
    被告二人對告訴人並無債權關係，業據供承在卷（本院卷(二)
    第150、151頁），竟意圖為自己不法之所有，以恐嚇及詐欺
    之手段，迫使告訴人讓渡系爭房屋，核被告二人所為係犯刑
    法第346條第1項之恐嚇取財罪。併案部分與起訴者仍事實相
    同之同一案件，本院自得合併審酌。被告二人間及與陳清海
    ，就上開犯行有犯意之聯絡，行為之分擔，均為共同正犯。
    檢察官雖於起訴書認蕭澤宏亦屬共犯之一，惟查，告訴人丁○○雖於偵查指訴蕭澤宏在光復南路處有說了幾次「公理是
    強者所訂」等語，惟本院問該語是否讓其害怕時，僅陳述沒
    有表示自己意思之自由而已（本院卷(二)第120頁），未表明
    令其心生畏懼，已與恐嚇之要件不合，再參以被告乙○○於
    偵查中稱蕭澤宏與之無關，未分錢給他等語（偵14077號卷
    (2)第28頁），倘蕭澤宏與被告二人有犯意之聯絡，何以未向
    乙○○拿取佣金？自難僅憑蕭澤宏有上開言詞，即認為有共
    犯關係，附此敘明。又被告戊○○於96年9月12日之嗆聲及
    陳清海於12日、13日二次之拍桌、敲桌行為，乃屬為達同一
    恐嚇目的之接續行為；彼先以恐嚇再以詐欺之行為使告訴人
    轉讓系爭房屋，僅論以高度之恐嚇取財行為，不再適用詐欺
    取財罪。渠以一恐嚇行為恐嚇告訴人二人，為一行為觸犯數
    罪，應依想像競合犯論科。又被告乙○○有事實欄所載之前
    科紀錄，有其臺灣高等法院前案紀錄表在卷可查，其於刑執
    行完畢，5年以內故意再犯本件有期徒刑以上之罪，為累犯
    ，應加重其刑。爰審酌被告二人利用告訴人與陳義明糾葛之
    機會，用恐嚇手段取得系爭房屋，出售獲利，至今仍未給付
    價金，罔顧告訴人之利益，及犯後否認犯行，飾詞狡辯，態
    度不佳等一切情狀，量處如主文所示之刑。又本件所扣得之
    文書證件，均核與本案無關，爰不予沒收，附此敘明。
據上論斷，應依刑事訴訟法第299條第1項前段、刑法第28條、第
346條第1項、第55條、第47條第1項，判決如主文。
本案經檢察官沈志成到庭執行職務
中    華    民    國    98    年    12    月    29    日
            刑事第八庭    審判長法  官    林鳳珠
                                法  官    陳芃宇
                                法  官    楊蕙芬
上正本證明與原本無異。
如不服本判決應於收受送達後10日內向本院提出上訴書狀，並應
敘述具體理由；其未敘述上訴理由者，應於上訴期間屆滿後20日
內向本院補提理由書（均須按他造當事人之人數附繕本）「切勿
逕送上級法院」。告訴人或被害人如對於本判決不服者，應具備
理由請求檢察官上訴，其上訴期間之計算係以檢察官收受判決正
本之日期為準。
                                書記官  黃鈴容
中    華    民    國    98    年    12    月    29    日
附錄法條：
刑法第346條
意圖為自己或第三人不法之所有，以恐嚇使人將本人或第三人之
物交付者，處 6 月以上 5 年以下有期徒刑，得併科 1 千元以
下罰金。
以前項方法得財產上不法之利益，或使第三人得之者，亦同。
前二項之未遂犯罰之。

司法院資訊處製作；財團法人民間司法改革基金會備份。
